【裁判字號】    99,上訴,1151
【裁判日期】    990826
【裁判案由】    違反兒童及少年性交易防制條例
【裁判全文】
臺灣高等法院臺中分院刑事判決        99年度上訴字第1151號
上  訴  人  臺灣臺中地方法院檢察署檢察官
上  訴  人
即  被  告  甲○○
輔  佐  人  乙○○
輔  佐  人  黃佳怡
選任辯護人  黃淑真  律師
上列上訴人因被告違反兒童及少年性交易防制條例案件，不服臺
灣臺中地方法院98年度訴字第3519、4032號，中華民國99年4月9
日第一審判決（起訴案號：臺灣臺中地方法院檢察署98年度偵字
第15091號；追加起訴案號：同署98年度偵字第24724號），提起
上訴，本院合併審理判決如下：
    主  文
上訴駁回。
    事  實                                                                
一、甲○○與黃○○（業經原審法院判處有期徒刑3年4月，併科
    罰金新臺幣3萬元，罰金如易服勞役，以新臺幣1千元折算1
    日確定）為友人。民國98年2月15日上午10時許，甲○○偕
    同代號3483-C9801號之未成年女子（民國83年4月份生，真
    實姓名年籍詳卷，案發時14歲，下稱甲女），至黃○○位在
    臺中市○○路164號24樓之6號2406號房之住處，黃○○、甲
    ○○均明知甲女係未滿18歲之少女，詎其等竟共同基於意圖
    營利而媒介未滿18歲甲女與他人為性交行為之犯意聯絡，由
    甲○○委由黃○○代為介紹與甲女性交易之男客，即由黃○
    ○接續撥打電話媒介男客陳○○及洪○○依序與甲女性交易
    ，而先後安排如下：(一)續邀約男客陳○○（已歿，另由檢察
    官為不起訴處分）於同日晚上6時許前來，陳○○可預見甲
    女係14歲以上未滿16歲之未成年女子，竟基於對於14歲以上
    未滿16歲之女子為性交之不確定犯意，在黃○○之上址住處
    樓下，交付性交易之代價新臺幣（下同）2000元給黃○○後
    ，騎乘機車搭載甲女離去，俟於同日晚上7時許，陳○○與
    甲女前往臺中市○區○○路116號6樓之1之「皇凱賓館」，
    在房間內，由陳○○對甲女為性交行為得逞後，於同日晚上
    9時前載返原處。(二)續邀約男客洪○○（另經原審法院98年
    度訴字第3519號判決其對於14歲以上未滿16歲之女子為性交
    ，處有期徒刑5月、緩刑2年確定）於同日晚上9時許前來，
    洪○○可預見甲女係14歲以上未滿16歲之未成年女子，竟基
    於對於14歲以上未滿16歲之女子為性交之不確定犯意，在黃
    ○○之上址住處樓下，交付性交易之代價2000元給黃○○後
    ，隨即駕車搭載甲女離去，俟於同日晚上11時許，洪○○與
    甲女前往臺中市○區○○路167號之「海派飯店」，留宿在
    「海派飯店」8樓之7號房內，於翌（16）日凌晨3時許，洪
    ○○對甲女為性交行為得逞。
二、案經臺灣臺中地方法院檢察署檢察官簽分偵查起訴。
    理  由
壹、證據能力部分
一、證人甲女之警詢筆錄，有證據能力：
    按「被告以外之人於審判外之言詞或書面陳述，除法律有規
    定者外，不得作為證據。」「被告以外之人於檢察事務官、
    司法警察官或司法警察調查中所為之陳述，與審判中不符時
    ，其先前之陳述具有較可信之特別情況，且為證明犯罪事實
    存否所必要者，得為證據。」刑事訴訟法第159條第1項、第
    159條之2分別定有明文。依此規定，被告以外之人於檢察事
    務官、司法警察官或司法警察調查中所為之供述，原屬該等
    之人於審判外之言詞或書面陳述，於有前揭第159條之2或其
    他法律例外規定之情形，仍得採為證據。其中所謂「與審判
    中不符」，係指該陳述之主要待證事實部分，自身前後之供
    述有所不符，導致應為相異之認定，此並包括先前之陳述詳
    盡，於後簡略，甚至改稱忘記、不知道或有正當理由而拒絕
    陳述（如經許可之拒絕證言）等實質內容已有不符者在內。
    而所謂「具有較可信之特別情況」，係指證人於檢察事務官
    、司法警察官或司法警察調查中所為之陳述，與審判中不符
    ，而其先前之陳述，從客觀上之環境或條件等情況加以觀察
    ，有足以取代審判中反對詰問之可信性保證者而言。證人所
    為之先前陳述，相較於審判中之陳述，是否具有更可信之特
    別情況，應依其陳述時外部之客觀情況，綜合比較判斷之。
    經查，本件證人甲女於原審審理作證對部分情節表示「忘了
    」等語，而與其在警詢時所述略有不符。惟證人甲女於原審
    證述時針對被告甲○○帶證人甲女至同案被告黃○○住處，
    並詢問甲女是否願意從事性交易等核心關鍵部分情節，與其
    警詢筆錄內容核屬相符，足見證人甲女警詢時之所述，並非
    憑空捏造；又證人甲女於原審審理時證稱其在警詢時之記憶
    較清楚，並有詳細閱讀筆錄後才按捺指印等語，足見證人甲
    女於警詢中之證述係出於自由意志；本院綜合上情，並審酌
    其於警詢中之陳述較接近案發時點，記憶應較為清晰，可立
    即反應所知，不致因時隔日久而遺忘案情，且較少權衡利害
    得失或受他人干預，顯然其在警詢所為陳述客觀上較屬可信
    。是證人甲女於警詢時之陳述客觀上具有較可信之特別情況
    ，且該主要待證事實之存在或不存在，已無從再從同一供述
    者取得與先前相同之陳述內容，縱以其他證據替代，亦無由
    達到同一目的，乃證明犯罪事實存否所必要，應認有證據能
    力。
二、證人甲女之偵訊筆錄，有證據能力：
    按被告以外之人於偵查中向檢察官所為之陳述，除顯有不可
    信之情況者外，得為證據，刑事訴訟法第159條之1第2項定
    有明文。此所謂「顯有不可信」之情況，應係指向檢察官所
    為之陳述有受強暴、脅迫、詐欺、疲勞訊問、違法羈押或其
    他不正方法等情形。查證人甲女於檢察官偵查中訊問時之證
    述，雖未經具結，且屬被告以外之人於審判外之陳述而為傳
    聞證據，惟證人甲女於作證時尚未滿16歲，依刑事訴訟法第
    186條第1項第1款之規定，不得令其具結，而其作成證詞之
    過程並無顯不可信之狀況，應有證據能力。
三、證人即同案被告黃麗娟之偵訊筆錄，有證據能力：
    按被告以外之人於審判外之言詞或書面陳述，除法律有規定
    者外，不得作為證據；又被告以外之人於偵查中向檢察官所
    為之陳述，除顯有不可信之情況者外，得為證據，刑事訴訟
    法第159 條第1項、第159條之1第2項分別定有明文。是該未
    經被告詰問之被告以外之人於偵查中向檢察官所為之陳述，
    除顯有不可信之情況者外，係屬有證據能力，但為未經完足
    調查之證據。當事人對於詰問權既有處分之權能，則此項詰
    問權之欠缺，非不得於審判中由被告行使以補正，而完足為
    經合法調查之證據，最高法院96 年度台上字第1870號判決
    意旨可資參照。又所謂「顯有不可信之情況」，係指陳述是
    否出於供述者之真意，有無違法取供情事之信用性而言，故
    應就偵查筆錄製作之原因、過程及其功能等加以觀察其信用
    性，據以判斷該項陳述是否有顯不可 信之情況，並非對其陳
    述內容之證明力如何加以論斷，最高法院94年度台上字第62
    9號判決意旨亦可資參照。本件證人即同案被告黃麗娟於98
    年8月10日、98年9月30日檢察官偵查中，均以證人之身分陳
    述，經告以具結義務及偽證處罰後，於命證人朗讀結文後具
    結，其係於負擔偽證罪之處罰心理下證述，並以具結擔保其
    供述之真實性，又無受其他不當外力干擾之情形，其未曾提
    及檢察官在偵查時有不法取供之情形，依上說明，本屬有證
    據能力之傳聞證據，雖未經被告於偵查程序為詰問，但已於
    原審以證人身分傳喚到庭行交互詰問，以供被告、辯護人行
    使在場權、對質權、詰問權及詢問權，已補正詰問程序，而
    完足為合法調查之證據，且該證述亦無顯不可信之情況，以
    證人即同案被告黃麗娟於偵查中陳述作為被告犯罪證據，應
    屬適當，自有證據能力。
四、按被告以外之人於審判外之陳述雖不符刑事訴訟法第 159條
    之 1至之4等4條之規定，而經當事人於審判程序同意作為證
    據，法院審酌該言詞陳述或書面陳述作成時之情況，認為適
    當者，亦得為證據；當事人、代理人或辯護人於法院調查證
    據時，知有刑事訴訟法第159條第1項不得為證據之情形，而
    未於言詞辯論終結前聲明異議者，視為有前項之同意，同法
    第159條之5定有明文。立法意旨在於傳聞證據未經當事人之
    反對詰問予以核實，原則上先予排除。惟若當事人已放棄反
    對詰問權，於審判程序中表明同意該等傳聞證據可作為證據
    ；或於言詞辯論終結前未聲明異議，基於尊重當事人對傳聞
    證據之處分權，及證據資料愈豐富，愈有助於真實發見之理
    念，且強化言詞辯論主義，使訴訟程序得以順暢進行，上開
    傳聞證據亦均具有證據能力。本案判決除上述外，下列所引
    用之各該被告以外之人於審判外之陳述（包含書面陳述），
    性質上均屬傳聞證據，檢察官、被告、辯護人迄本院言詞辯
    論終結前，均未主張有刑事訴訟法第159條第1項不得為證據
    之情形，本院審認上開證據作成時之情況，認應無違法或不
    當情事，與本案待證事實間復具有相當之關聯性，以之作為
    證據應屬適當，依刑事訴訟法第159條之5第2項之規定，均
    有證據能力。
五、被告為輕度智障者，有身心障礙手冊影本在卷足佐，因無法
    為完全之陳述，故准由主管機關指派之社工人員乙○○、黃
    佳怡為輔佐人並於審理時陪同在場，併予敘明。
貳、實體部分
一、訊據被告甲○○固坦承與甲女於前揭時間前往黃○○住處等
    情，惟矢口否認前揭圖利媒介甲女性交之犯行，辯稱：伊僅
    帶甲女至黃○○住處，本案係被告黃○○叫甲女從事性交易
    之行為，伊並未參與，又黃○○將甲女性交易所應得之3000
    元交予伊，伊業已交由甲女之乾爸張○○云云。經查：
（一）前揭犯罪事實，業據證人甲女於檢察官偵訊（98年度偵字
      第15091號卷第35至39頁）、原審審理（原審98年度訴字
      第3519號卷第93至102頁反面），證人即共同被告洪○○
      於檢察官偵查中（同前偵字第15091號卷第18至20頁）、
      原審審理（同前訴字第3519號卷第27、28、47至49、137
      至139頁）中證述綦詳，所證情節大致相符，並有皇凱賓
      館名片（警卷第41頁）現場照片15幀（警卷第42至49頁）
      、內政部警政署刑事警察局98年9月22日刑醫字第0980011
      2591號鑑驗書1份（同前偵字第15091號卷第118頁）在卷
      可稽。
（二）證人甲女於檢察官偵查中證稱：「...後來那個叔叔叫我
      在家裡陪那個叔叔的女朋友，我叫他姊姊（按即被告甲○
      ○），後來這個姊姊帶我去另外一個姊姊"貝貝"（按即同
      案被告黃○○）的家，"貝貝"就問我要不要去做性交，叔
      叔的女朋友也有問我要不要去做性交，當天晚上就去做了
      」、「在我們去那個叔叔家時就有跟叔叔的女友講我15歲
      」等語（同前偵字第15091號卷第35、37頁），復於原審
      證稱：「甲○○在樓上時有說做完這個會拿到錢，因為這
      樣所以我認為黃○○會把錢拿給甲○○」、「（問:你在
      檢察官偵訊時稱，"貝貝"黃○○問你要不要去做性交，叔
      叔的女朋友也有問你要不要去做性交，他們二人是誰先問
      你的？你一開始有無表達不要的意願？他們有無勸誘你？
      ）一開始是黃○○講的，我說不要，甲○○又問我要不要
      ，甲○○還說賺到這筆錢可以去買很多東西，我就答應了
      」等語（原審98年度訴字第3519號卷第100頁背面），以
      上均一致證述被告有問其要不要去做性交、甚進一步提及
      去性交易賺到錢可以買很多東西、促成甲女意願等情，堪
      以採信。又證人即同案被告黃○○於原審證稱:「（問:是
      你主動要介紹甲女與陳○○做性交易的嗎）是甲○○主動
      。當時甲○○帶甲女到我住所後，她得知等一下我要跟客
      人陳○○出去從事性交易，甲○○跟我說她跟甲女身上沒
      有錢，問我是否可以把陳○○介紹給甲女從事性交易」、
      「....我就把洪○○介紹給甲女，因為甲○○當天在我住
      所時有跟我說，甲女在他那邊本來就做援交的...」、「
      （問:甲女與陳○○交易完畢回來時，你有無告知她錢已
      經給甲○○？他們二人反應為何？）甲女回來時我有告訴
      她，錢我給甲○○了，甲女說喔，甲女有問甲○○錢呢，
      甲○○回稱等一下回去再給你」等語（原審98年度訴字第
      3519號卷第89頁背面、90頁背面、92頁背面），亦足見被
      告甲○○與被告黃○○有共同意圖營利媒介未滿18歲之甲
      女與前揭男客為性交易之犯行，被告於本院辯稱都是黃○
      ○安排甲女與男客為性交易，伊不知情，黃○○叫伊不要
      管那麼多云云，顯係事後飾卸之詞，不足採信。
（三）按被告對所辯固不負舉證證明之義務，然仍需達足以使法
      院形成合理懷疑，動搖積極證明被告犯罪之證據者，始得
      憑為被告有利之認定。經查，被告甲○○坦承其確有收取
      被告黃○○所交付之甲女性交易對價中之3000元款項乙節
      ，惟被告先於檢察官偵訊中供稱:「到了98年2月底3月時
      我遇到被害人的乾爸，一個叫"眼鏡林的"，他問我被害人
      的錢呢，我就將3000元交給他」云云（見98年度偵字第
      24724號影印卷第7頁背面），又於原審稱：「甲女出去二
      次（指性交易），黃○○在甲女第2次出去後拿了3000元
      給我，叫我拿給甲女，但因為甲女後來沒有回來，所以我
      就交給甲女的乾爹張先生"指張○○"，張先生又交給甲女
      的乾爸，我沒有拿到任何錢」云云（原審98年度訴字第
      4032 號卷第21頁反面），次又改稱：係「劉銘如」在後
      火車站叫伊將錢拿給甲女的乾爸，該甲女之乾爸非張○○
      云云（原審98年度訴字第4032號卷第82至83頁），於本院
      審理中又稱「黃○○有拿給我3000元，黃○○有抽一些去
      ，我不知道她抽多少，後來錢交給張○○。...我不確定
      張○○有拿到3000元。」等語（見本院卷第100頁），雖
      被告甲○○所供該3000元其後交付給被害人的乾爸一個叫
      "眼鏡林的"，或稱交給甲女之乾爹張先生"指張○○"、抑
      不確定張○○有拿到3000元等，前後所證齟齬；且觀諸證
      人甲女所證：甲○○與"老林"同住；我還沒有被小如拉走
      前我有問甲○○那筆錢在哪裡，甲○○說那筆錢在"老林"
      那裡」（見原審98年度訴字第4032號卷第61背面、64頁）
      ，然證人張○○於原審確證稱:「伊綽號"老林"，甲女認
      其為乾爸，（問：甲○○是某有拿過3000元給你，說是甲
      女賺的錢？）沒有。」等語（原審98年度訴字第4032號卷
      第87背面)不符，是被告甲○○所辯要難採信；但以被告
      供承其於案發之日有自同案被告黃○○收到3000元仍屬一
      致，如謂其無營利意圖實難採信。至於，被告甲○○嗣後
      於98年2月底3月時何故將3000元交予甲女之乾爸或張○○
      ，究係甲女事後心有不甘而請其乾爸或張○○向被告催討
      始有致之，抑或被告受人指使而媒介甲女性交，但均無從
      解免被告與黃○○於當日媒介甲女接續與陳○○、洪○○
      性交行為時，有營利之意圖及所已成立之罪責，殆屬無疑
      ；是被告於本院請求傳喚證人劉銘如，欲證人證述知悉被
      告有將該3000元交給甲女乾爸，被告沒有拿到錢云云（見
      本院卷第101頁），認無傳喚調查之必要，併此敘明。從
      而，被告甲○○既與被告黃○○有共同接續媒介甲女與前
      揭男客為性交易2次共得款4000元之行為，復被告逕自從
      同案被告黃○○處取得甲女性交易之對價中之3000元，被
      告甲○○確有與被告黃○○共同犯圖利使未滿十八歲之人
      為性交易罪之犯意聯絡及行為分擔，自堪認定。
（四）綜上所述，本件被告甲○○所辯，顯係事後卸責之詞，不
      足為採，本案事證已臻明確，被告犯行堪以認定，應予依
      法論罪科刑。
二、核被告被告甲○○所為，係犯兒童及少年性交易防制條例第
    23條第2項之意圖營利而媒介，使未滿18歲之人為性交易罪
    。被告甲○○與同案被告黃麗娟間，有犯意聯絡及行為分擔
    ，均應論以共同正犯。又按刑事法若干犯罪行為態樣，本質
    上原具有反覆、延續實行之特徵，立法時既予特別歸類，定
    為犯罪構成要件之行為要素，則行為人基於概括之犯意，在
    密切接近之一定時、地持續實行之複次行為，倘依社會通念
    ，於客觀上認為符合一個反覆、延續性之行為觀念者，於刑
    法評價上，即應僅成立一罪；學理上所稱「集合犯」之職業
    性、營業性或收集性等具有重複特質之犯罪均屬之，例如經
    營、從事業務、收集、販賣、製造、散布等行為概念者是（
    最高法院95年度台上字第1079號判決意旨參照），查證人即
    同案被告黃○○證稱：陳○○、洪○○原係與伊約好為性交
    易的客人等語（原審98年度訴字第4032號卷第52頁背面），
    核與證人洪○○證稱:伊原係為找被告黃○○援交等語（原
    審98年度訴字第4032號卷第84頁背面）相符，復參酌本案甲
    女係於同日晚間先、後接續與陳○○、洪○○為性交易之行
    為，是堪認被告甲○○與同案被告黃○○前開媒介2次行為
    ，係基於單一概括之犯意，在密切接近之一定時、地持續實
    行之複次行為，應評價認係包括一罪之集合犯，而均僅論以
    一意圖營利而媒介，使未滿18歲之人為性交易既遂罪，公訴
    人認係數罪，尚有未合。被告甲○○具環境適應障礙、輕度
    智能不足及邊緣性人格傾向，此有行政院衛生署草屯療養院
    98 年12月21日草療精字第8778號函及鑑定報告1份可稽（原
    審98年度訴字第4032號第31至33頁），其就犯行分擔較輕，
    倘就被告甲○○處以法定最低刑度即3年有期徒刑，乃屬失
    之過苛而不盡情理，亦難謂符合罪刑相當性及比例原則，是
    其犯罪情狀相較於法定之重刑，在客觀上已足以引起一般人
    之同情，情節尚堪憫恕，爰依刑法第59條規定，酌量減輕其
    刑。原審經審理結果，認被告甲○○罪證明確，適用兒童及
    少年性交易防制條例第23條第2項，刑法第11條前段、第28
    條、第42條第3項、第59條等規定，審酌被告甲○○犯罪之
    動機、目的、所生危害及犯後均否認犯行等一切情狀，量處
    有期徒刑1年8月，併科罰金新臺幣3萬元，並就併科罰金部
    分，諭知易服勞役之折算標準，以資懲儆。核其認事用法俱
    無不當，量刑亦稱允洽。被告上訴仍執前詞否認犯罪，惟被
    告
    本件犯行事證明確，被告所辯顯係卸責之詞，被告上訴為無
    理由，應予駁回。檢察官上訴意旨略以：被告甲○○圖利使
    未滿18歲之人為性交易之犯罪情節，較諸原審法院另案之98
    年度訴字第2796號判決書所載為重，且被告之精神鑑定亦引
    自該案之證據，然該案於99年4月7日宣判，並判處「甲○○
    共同犯圖利使未滿十八歲之人為性交易罪，處有期徒刑參年
    壹月，併科罰金新臺幣參萬元，罰金如易服勞役，以新臺幣
    壹仟元折算壹日。」較諸本案為重，從而本案之量刑，即不
    符合罪刑相當之原則。再者，依本件之犯行，本質上並非具
    有重複特質之犯罪，原審論以集合犯，亦有未洽之處等語。
    惟本件應論以集合犯，理由業如前述；又按量刑輕重係屬事
    實審法院得依職權自由裁量之事項，苟已斟酌刑法第57條各
    款所列情狀而未逾越法定刑度，不得遽指為違法（最高法院
    72年度台上字第6696號、75年度台上字第7033號判例要旨參
    照）；且在同一犯罪事實與情節，如別無其他加重或減輕之
    原因，下級審量定之刑，亦無過重或失輕之不當情形，則上
    級審法院對下級審法院之職權行使，原則上應予尊重（最高
    法院85年度台上字第2446號裁判意旨參照）。本件原審已依
    刑法第57條之規定審酌被告之上開一切情狀，而量處罪刑，
    原審量刑難認有何刑度過輕情形，至於原審就證人甲女於警
    詢證述之證據能力認定雖與本院有異，核與判決之結果無影
    響，尚無援為撤銷之事由，併附敘明。從而，檢察官之上訴
    ，並無理由，應予駁回。
據上論斷，應依刑事訴訟法第368條，判決如主文。
本案經檢察官丙○○到庭執行職務。
中    華    民    國    99    年    8     月    26    日
            刑事第七庭    審判長法  官  林  榮  龍                        
                                法  官  江  錫  麟                        
                                法  官  張  惠  立                        
上列正本證明與原本無異。                                                  
如不服本判決應於收受送達後十日內向本院提出上訴書狀，其未                  
敘述上訴理由者，並得於提起上訴後十日內向本院補提理由書 (                  
均須按他造當事人之人數附繕本)「切勿逕送上級法院」。
                                           
                                書記官  陳  慈  傳      
                                                  
中    華    民    國    99    年    8     月    30    日
                                                                          
附錄：本案論罪科刑法條全文
兒童及少年性交易防制條例第23條
引誘、容留、媒介、協助或以他法，使未滿十八歲之人為性交易
者，處 1 年以上 7 年以下有期徒刑，得併科新臺幣 3 百萬元
以下罰金。以詐術犯之者，亦同。
意圖營利而犯前項之罪者，處 3 年以上 10 年以下有期徒刑，
併科新臺幣 5 百萬元以下罰金。
媒介、收受、藏匿前 2 項被害人或使之隱避者，處 1 年以上 
7 年以下有期徒刑，得併科新臺幣 3 百萬元以下罰金。
前項收受、藏匿行為之媒介者，亦同。
前 4 項之未遂犯罰之。

司法院資訊處製作；財團法人民間司法改革基金會備份。
